【裁判字號】    96,訴,1793
【裁判日期】    970327
【裁判案由】    債務人異議之訴
【裁判全文】
臺灣高雄地方法院民事判決              96年度訴字第1793號
原      告  甲○○
被      告  台南縣鹽水鎮農會
法定代理人  乙○○
訴訟代理人  楊偉聖律師
複代理人    丙○○
當事人間債務人異議之訴事件，本院於民國97年3 月13日言詞辯
論終結，判決如下：
  主  文
原告之訴駁回。
訴訟費用由原告負擔。
  事實及理由
一、原告起訴主張：其於民國76年間擔任訴外人孔建鈕之妻邱春
    葉向銀行借款之連帶保證人兼物上保證人；嗣因該借款未依
    期清償，致其薪資遭扣押，其始驚覺不妙，遂要求孔建鈕需
    保障其權益。嗣於84年間，其受孔建鈕之妻邱春葉通知需交
    付印章及證件，以便辦理抵押權塗銷事宜，其不疑有他，乃
    交付個人印章及證件；詎孔建鈕未徵得其授權，竟於84年間
    以其不認識之人頭戶蘇禎村為借款人，並將其所有如附表所
    示不動產設定抵押權予被告，由其擔任擔保物提供人兼連帶
    債務人，而向被告借款最高限額780 萬元；則其既未於84年
    間同意擔任蘇禎村之連帶保證人，且未於84年5 月8 日抵押
    借款契約書（本院卷第35至37頁）、86年12月6 日擔保放款
    借據（本院卷第38頁）上之「擔保物提供人兼連帶債務人」
    欄位簽名，其自無庸負清償責任，被告對其並無債權。另被
    告據以聲請強制執行之支付命令（本院88年度促字第61799
    號，下稱系爭支付命令），其未曾收受。為此，依強制執行
    法第14條之規定提起債務人異議之訴，並聲明：本院95年度
    執字第65207 號強制執行事件所為之強制執行程序應予撤銷
    。
二、被告則以：依強制執行法第14條第1 項提起異議之訴，須該
    異議之原因事實發生在執行名義成立後始可。惟本件原告所
    主張被告與孔建鈕勾結利用人頭戶辦理貸款，及原告將印章
    交付邱春葉等情，均係於84年間，而本件原告所執之執行名
    義（系爭支付命令）係由原告本人於88年10月2 日在其當時
    所居高雄市○○○路65巷15號戶內簽收，原告復未於法定期
    間聲明異議，故該支付命令已於88年10月22日確定。是縱原
    告上開異議事由為真，其亦發生在執行名義成立前，不符上
    開法條之規定，是原告提起本訴顯無理由等語置辯，並聲明
    ：駁回原告之訴。
三、兩造不爭執之事項如下（本院卷第66頁及第66頁背面），並
    有原告所提出之台灣省台南縣土地登記簿（本院卷第27至30
    頁）及被告所提出之系爭支付命令、確定證明書、台灣台南
    地方法院90年2 月20日 (88) 南院鵬執明字第25287 號債權
    憑證各一件為憑外，復經本院依職權調閱本院95年度執字第
    65207 號執行卷宗核閱無訛。
  (一)原告曾於民國76年間擔任訴外人孔建鈕之妻邱春葉向銀行借
    款之連帶保證人兼物上保證人。
  (二)本件被告係以系爭支付命令及確定證明書為執行名義（命債
    務人原告給付6,000,000 元及利息、違約金）向台灣台南地
    方法院聲請為強制執行，經執行結果為拍賣附表所示不動產
    顯無實益，台灣台南地方法院乃依強制執行法第27條規定發
    給被告88年度執字第2528 7號債權憑證，被告遂又執該債權
    憑證於95年9 月27日向本院民事執行處聲請強制執行（95年
    度執字第65207 號），請求執行之債權為6, 000,000元及利
    息、違約金
四、原告主張其未於84年間同意擔任訴外人蘇禎村之連帶保證人
    ，亦未收受系爭支付命令，自無庸負清償責任，故被告執系
    爭支付命令向本院民事執行處聲請強制執行（95年度執字第
    65207 號，下稱系爭強制執行事件）應無理由，是本院系爭
    強制執行事件所為之強制執行程序應予撤銷等情，固據原告
    提出84年5 月8 日抵押借款契約書（本院卷第35至37頁）、
    86年12月6 日擔保放款借據（本院卷第38頁）為證，然為被
    告以前開情詞否認。是本件爭點為(一)系爭支付命令是否已合
    法送達。(二)原告得否以其所主張之上開異議事由，提起債務
    人異議之訴。
五、經查：
  (一)按「執行名義成立後，如有消滅或妨礙債權人請求之事由發
    生，債務人得於強制執行程序終結前，向執行法院對債權人
    提起異議之訴。如以裁判為執行名義時，其為異議原因之事
    實發生在前訴訟言詞辯論終結後者，亦得主張之。執行名義
    無確定判決同一之效力者，於執行名義成立前，如有債權不
    成立或消滅或妨礙債權人請求之事由發生，債務人亦得於強
    制執行程序終結前提起異議之訴。依前二項規定起訴，如有
    多數得主張之異議原因事實，應一併主張之。其未一併主張
    者，不得再行提起異議之訴。」，強制執行法第14條定有明
    文。即強制執行法所定執行名義可區分為二種，一為具有實
    體確定力之確定終局判決、訴訟上和解或調解等；另一則係
    無實體確定力之拍賣抵押物裁定、本票裁定等。而具有實質
    確定力之執行名義，債務人僅能以執行名義成立後之消滅或
    妨礙事由起訴，不得對於執行名義成立前事由再行爭執。次
    按債務人對於支付命令未於法定期間提出異議者，支付命令
    與確定判決有同一之效力，亦為民事訴訟法第521 條所明定
    。
  (二)原告固主張其未曾收受系爭支付命令云云，然經本院依職權
    調閱本院88年度促字第61799 號執行卷宗核閱，系爭支付命
    令送達證書上所載應受送達人姓名地址為「甲○○、高雄市
    前金區○○里○○○路65巷15號」，其送達方式為已將文書
    交與應受送達人，送達時間為「88年10月2 日」，此有蓋有
    「甲○○」（即原告）印文之上開送達證書在卷可稽，並據
    證人即高雄郵局稽查員張榮忠證稱：一般送達時，會請應受
    送達人本人來簽收，若非本人簽收，郵差就會詢問該名簽收
    者與應受送達人是何種關係，並請該名簽收者在受送達人簽
    名人欄處註明代收等語（本院卷第81之1 頁），亦據原告於
    97 年2月4 日準備程序時自承：88年10月2 日伊與太太孔素
    華及3 個小孩係居住在高雄市○○區○○里○○○路65巷15
    號沒錯，伊個人的印章都是本人自己保管，沒有交給他人使
    用過，且鈞院88年度促字第61799 號卷所附之系爭支付命令
    送達證書上之受送達人印文看起來很像是伊的印章，而郵局
    一般在送達文書時確實會詢問簽收人與應受送達人之關係沒
    錯等語（本院卷第81頁）在卷；則系爭支付命令於送達當時
    之應受送達地址既與原告所陳相符，而該址復無原告家屬以
    外之人居住，堪認系爭支付命令業於88年10月2 日合法送達
    於原告。又原告未於系爭支付命令送達後20日內提出異議，
    致該支付命令於88年10月22日確定等情，有本院所核發該支
    付命令之確定證明書在卷可參，且經本院依職權調閱本院88
    年度促字第61 799號執行卷宗核閱屬實。揆諸前揭說明，支
    付命令既與確定判決有同一之效力，則執行債務人即原告依
    強制執行法第14條第1 項規定，僅得以發生於前開支付命令
    確定後之事由提起債務人異議之訴甚明。
  (三)又查本件原告主張之異議事由為「其未於民國84年間為不認
    識之訴外人蘇禛村提供附表所示擔保物及同意擔任連帶保證
    人，且未在84年5 月8 日抵押借款契約書及86年12月6 日擔
    保放款借據上簽名」（本院卷第82頁），是不論原告主張之
    異議事由是否為真實，該異議事由既發生於執行名義即支付
    命令確定前，原告自不得再執此為異議事由，提起債務人異
    議之訴。
六、綜上所述，原告以其未於84年間同意擔任訴外人蘇禛村之擔
    保物提供人兼連帶債務人，且未收受系爭支付命令，主張被
    告執系爭支付命令聲請本院所為系爭強制執行事件之強制執
    行程序應予撤銷云云，為無足採。被告抗辯系爭支付命令已
    合法送達原告，且因原告未於法定期間聲明異議而告確定，
    又原告上開異議事由係發生在執行名義成立前，不符強制執
    行法第14條之規定，是原告提起債務人異議之訴，為無理由
    等語，即屬可信。從而，原告執前揭事由提起本件之訴，請
    求系爭強制執行事件所為之強制執行程序應予撤銷，即屬無
    據，不應准許，自應駁回其訴。
七、據上論結，本件原告之訴為無理由，依民事訴訟法第78條，
    判決如主文。
中    華    民    國    97    年    3     月    27    日
                  民事第四庭  審判長法  官  黃國川
                                    法  官  黃宣撫
                                    法  官  郭瓊徽
上正本係照原本作成。
如不服本判決，應於送達後20日內，向本院提出上訴狀並表明上
訴理由，如於本判決宣示後送達前提起上訴者，應於判決送達後
10日內補提上訴理由書（須附繕本）。
中    華    民    國    97    年    3     月    27    日
                                    書記官  邱秋珍
附表
┌──┬─────────────────────────┐
│編號│原告甲○○之不動產                                │
├──┼─────────────────────────┤
│1   │高雄市○○區○○段898地號土地                     │
├──┼─────────────────────────┤
│2   │高雄市○○區○○段898之1 地號土地                 │
├──┼─────────────────────────┤
│3   │高雄市○○區○○段1151 建號建物                   │
└──┴─────────────────────────┘


司法院資訊處製作；財團法人民間司法改革基金會備份。
